【裁判字號】    97,訴,2452
【裁判日期】    980624
【裁判案由】    侵權行為損害賠償
【裁判全文】
臺灣板橋地方法院民事判決              97年度訴字第2452號
原      告  乙○○
訴訟代理人  甲○○
被      告  丙○○
            丁○○
兼上  二人
訴訟代理人  戊○○
上列當事人間請求侵權行為損害賠償事件，原告提起附帶民事訴
訟（97年度附民字第261 號），經本院刑事庭移送前來，本院於
民國98年6 月10日言詞辯論終結，判決如下：
    主      文
被告應連帶給付原告新臺幣壹拾伍萬仟柒佰貳拾柒元，及被告
丁○○、戊○○、丙○○各自民國九十七年六月二十五日、九十
七年六月二十六日、九十七年七月六日起，均至清償日止，按週
年利率百分之五計算之利息。
原告其餘之訴駁回。
訴訟費用由被告連帶負擔百分之三十，餘由原告負擔。
本判決第一項得假執行。但被告如以新臺幣壹拾伍萬仟柒佰貳
拾柒元為原告預供擔保，得免為假執行。
原告其餘假執行之聲請駁回。
    事實及理由
一、程序方面：
    本件原告於起訴時，原係請求被告應連帶給付原告新臺幣（
    下同）1,000,000 元，及自起訴狀繕本送達之翌日起至清償
    日止，按週年利率5%計算之利息。嗣於本件民國98年4 月28
    日期日提出民事陳報狀，將上開本金部分請求減縮至512,52
    7 元（見本院卷第50頁），核與民事訴訟法第255 條第1 項
    第3 款「減縮應受判決事項之聲明」之規定相符，自無不合
    。
二、原告主張：原告於民國96年10月1 日凌晨0 時許，在臺北縣
    三重市○○路與五華街口之萊爾富便利超級商店（下稱超商
    ）前，等候下課返家之訴外人即其妻馬銀，同日凌晨0 時15
    分許，馬銀之友即訴外人陳靜君駕駛小客車載送馬銀返家，
    行至超商前停靠路旁時，被告3 人即以「幹你娘」等社會上
    通稱「三字經」之不雅言詞對陳靜君叫囂辱罵，原告見狀即
    上開排解，並請被告3 人口氣不要太兇，詎被告戊○○即衝
    向原告並無故向原告揮拳，原告基於防衛之意而將被告戊○○推開，隨後原告即遭被告3 人持安全帽、塑膠椅瘋狂圍毆
    ，導致原告受有頭部多處外傷、身上多處擦傷、左眼結膜下
    出血、臉、頸、頭皮挫傷、腦震盪、前臂開放性傷口、上臂
    及前臂其他蜂窩性組織炎等傷害，而原告左眼原具有矯正後
    1.0 之視力，至今僅剩矯正後0.3 之視力，須長期追蹤兩年
    始能知悉有無復原可能，且縱使回復亦無法達到受傷前矯正
    後1.0 視力之水準，並經常發生頭暈與無法正確辨別遠近之
    後遺症，實已達嚴重減損一目之視能，難謂非重大難治之傷
    害。而被告3 人上開傷害犯行，經臺灣板橋地方法院檢察署
    檢察官以96年度偵字第28749 號傷害案件（下稱相關刑案偵
    查）提起公訴，經本院刑事庭以97年度易字第893 號案件（
    下稱相關刑案一案）判決認定傷害犯行明確，因而各判處拘
    役50日，並於嗣後確定。是原告自得依民法第184 條第1 項
    前段、第185 條第1 項前段、第193 條第1 項、第195 條第
    1 項前段之規定，請求被告賠償醫療費用3,727 元、精神慰
    撫金500,000 元、眼鏡毀損重配費用4,300 元及行動電話（
    即通稱之手機）毀損修復費用4,500 元。是原告聲明：被告
    應給付原告512,527 元，及自起訴狀送達之翌日起至清償日
    止按週年利率5%計算之利息，暨以供擔保為條件之假執行宣
    告。
三、被告則以：本件糾紛係陳靜君駕駛小客車載送原告之妻馬銀
    ，行至超商前，將小客車向右停靠路旁時，適被告丁○○騎
    乘車號875-BNH 號機車後載被告戊○○、被告丙○○騎乘車
    號AYX-241 號機車同向駛至，被告丁○○見狀趕緊向左閃，
    被告戊○○之右手仍與陳靜君駕駛之小客車發生碰撞，右手
    因而挫傷、腫脹，被告戊○○始下車質問陳靜君如何駕車，
    原告見狀上前與被告戊○○叫罵，並基於傷害之故意，動手
    推被告戊○○之胸部，致被告戊○○重心不穩倒地，因而左
    膝擦挫傷。而被告丙○○、丁○○見狀始與原告發生拉扯，
    被告戊○○只是在旁勸阻，並未傷害原告；且原告請求除醫
    藥費用外，精神慰撫金之請求過高，且原告並未舉證證明其
    眼鏡及手機因此受損等情為辯。並聲明：（一）原告之訴及
    假執行之聲請均駁回。（二）如受不利判決，願供擔保請准
    免為假執行。
四、原告主張被告戊○○、丙○○、丁○○共同徒手、分持安全
    帽、塑膠椅對其毆打等情，業據其提出診斷證明書為證，被
    告固就被告丙○○、丁○○曾於上開時地與原告發生拉扯之
    事實不為爭執，惟以：是原告先動手推被告戊○○之胸部，
    致被告戊○○重心不穩倒地，因而左膝擦挫傷，被告丙○○
    、丁○○見狀始與原告發生拉扯，被告戊○○只是在旁勸阻
    ，並未傷害原告等情為辯。經查：
（一）原告主張被告3 人共同傷害之情事，業據被告3 人於相關
      刑案一審審理中坦承不諱，核與證人馬銀、陳冠邑於相關
      刑案一審審理時證述情節相符（詳相關刑案偵查卷第3 至
      10、50至51頁、相關刑案一審卷第75、141 至152 頁），
      且原告受有頭部外傷、多處擦傷、左眼結膜下出血等傷害
      一節，亦據原告提出財團法人新光吳火獅紀念醫院（下稱
      新光醫院）於96年9 月30日出具之診斷證明書1 紙及照片
      3 幀附卷可稽（詳相關刑案偵查卷第24、41至42頁），足
      見被告3 人於相關刑案中之上開自白與事實相符，堪以採
      信；是其等於本院審理時所為上開辯詞，應係避就之詞，
      自無從為其等有利之證明。
（二）原告雖主張被告3 人對其共同毆打，致其除受有頭部外傷
      、多處擦傷、左眼結膜下出血等傷害外，且其左眼原具有
      矯正後1.0 之視力，至今僅剩矯正後0.3 之視力，須長期
      追蹤兩年始能知悉有無回復可能，且縱使復原亦難以回復
      到受傷前矯正後1.0 之視力等情，惟均為被告所否認。經
      查，相關刑案一審向新光醫院函詢本件原告左眼結膜下出
      血之受傷情形，經該院函覆以：原告至急診就醫，當次並
      無會診眼科醫師，根據急診醫師病歷記載，視力及瞳孔反
      應無異狀；原告於96年10月7 日再度至急診就醫，主訴受
      傷後視力模糊，經眼科值班醫師檢查有1/4 象限之結膜下
      出血，及矯正視力不良（左眼）；日後返診經視力檢查仍
      不佳，但是以客觀的電生理視覺誘發電位檢測，左眼整體
      的反應均正常，因此不認為左眼有受損之情況，另該院並
      無病患受傷前眼科檢查之資料（無就診眼科）一節，有新
      光醫院97年8 月21日（97）新醫醫字第1056號函文暨病歷
      摘要各一紙在卷可按（見相關刑案一審卷第200 至201 頁
      ），是原告雖受有左眼結膜下出血之傷害，然該等傷害並
      未致其左眼功能受損而有難以回復之情形。次以原告雖於
      相關刑案一審中提出其於96年1 月9 日在寶島眼鏡公司視
      力檢查記錄（見相關刑案一審卷第164 至165 頁），然核
      該等記錄並非醫院之就診記錄，其記載是否屬實，已有疑
      義；況且，縱使該等記錄屬實，至多僅能證明原告於96年
      1 月9 日前往寶島眼鏡公司所購買之眼鏡度數左眼係175
      度，並有閃光150 度之事實，而衡諸一般經驗，近視者之
      實際視力，均較其所配戴之眼鏡度數為重，據此可知原告
      於96年1 月9 日時之左眼視力應較175 度為高。再者，本
      件侵權行為係發生在96年10月1 日，迄原告96年1 月9 日
      至寶島眼鏡公司配戴眼鏡已逾9 月，而原告並未提出其於
      96年10月1 日前之任何於相關醫療院所出具之視力檢查記
      錄，自不能排除原告左眼視力在此段時間內有再為惡化之
      情形，因之原告主張其因遭被告3 人毆打，致其左眼視力
      毀敗無法回復一節，尚難採信。
    綜觀上情，是本件原告主張其遭被告3 人共同毆打，因而受
    有頭部外傷、多處擦傷、左眼結膜下出血等傷害，自與證據
    及事實並無不符；且相關刑案一審所為之認定亦適與本件相
    同，因而認被告3 人共同傷害之犯行明確，因而各判處拘役
    50日確定，此有相關刑案一審判決附卷可稽。故本院斟酌上
    情，自堪認原告上開部分主張之侵權行為之情事為真實。
五、按「因故意或過失，不法侵害他人之權利者，負損害賠償責
    任。」、「數人共同不法侵害他人之權利者，連帶負損害賠
    償責任；．．．」、「不法侵害他人之身體或健康者，對於
    被害人因此喪失或減少勞動能力，或增加生活上之需要時，
    應負損害賠償責任。」、「不法侵害他人之身體、健康．．
    ．者，被害人雖非財產上之損害，亦得請求賠償相當之金額
    。」，民法第184 條第1 項前段、第185 條第1 項前段、第
    193 條第1 項、第195 條第1 項前段分別定有明文。本件被
    告3 人於上開時地共同毆打原告成傷，故原告請求被告賠償
    損害，於法洵無不合，惟所請求之金額應否准許，茲分述如
    後：
（一）醫療費用：
      原告主張其因受上開傷勢有赴醫院治療之必要，合計支出
      醫療費用3,727 元等情，業據其提出醫療費用單據16紙附
      卷可稽（見附民卷第8 至19頁），且為被告所不爭執，是
      上開醫療費用核係治療原告所受傷勢所必要，應予准許。
（二）眼鏡毀損重配費用及手機毀損修復費用：
      原告主張其因被告之侵權行為，致其眼鏡、手機皆遭毀損
      ，因而支出眼鏡重配費用4,300 元及手機修復費用4,500
      元，並提出發票5 件為證（見附民卷第6 至7 頁），惟為
      被告所否認。經查，原告於被告在上開時地對其共同毆打
      後，即於同日下午即至臺北縣政府警察局三重分局慈福派
      出所報案，惟細繹其於相關刑案警詢、偵詢筆錄，均未見
      其陳述眼鏡、手機因上情而遭毀損之情事。次核其所提出
      之發票，其中2 件固係訴外人寶島科技光學股份有限公司
      所出具，惟未見列明上開費用係因何項目而支出；至於另
      3 件發票之品名欄固係記載為「手機」、「維修費」等，
      惟出具日期均係96年10月11日後，已距本件侵權行為時（
      96年10月1 日）有10日之久，即原告此部分之主張，均難
      認與本件侵權行為有何相當因果關係，自無從准許。
（三）精神慰撫金：
      原告主張其因本件侵權行為造成前述多處傷害，歷經多次
      門診醫療，原告精神上所遭受之痛苦實難言喻，爰請求被
      告賠償精神損失500,000 元等語。經查，原告因本件侵權
      行為以致受有頭部外傷、多處擦傷、左眼結膜下出血等傷
      害，身體及精神上自受有相當之痛苦，故原告請求賠償慰
      撫金，固非無據。惟關於請求之金額，本院審酌原告本件
      侵權行為時34歲，私立中華技術學院附設專科部二年制企
      業管理科畢業，任職於星貿國際股份有限公司，96年間薪
      資所得63萬餘元；被告戊○○、丙○○、丁○○本件侵權
      行為時分係47歲、28歲及30歲，學歷各係臺北縣三重市光
      榮國民中學肄業、蘆洲市蘆洲國民中學畢業、三重市厚德
      國民小學畢業，96年度各有薪資所得36萬餘元、29萬餘元
      及23萬餘元，被告丁○○在臺北縣五股鄉尚有房地一筆，
      另參酌本件係因行車糾紛發生口角，原告亦曾於其間以徒
      手推被告戊○○致其成傷，以及兩造之身分、社會地位、
      智識水準，及兩造其他實際狀況等一切情狀，認原告請求
      賠償精神慰撫金500,000 元，尚屬過高，應核減為150,00
      0 元，方屬公允，逾此部分之請求則不應准許。
    綜合上述，原告因本件車禍所受損害總計為153,727 元。
六、從而，原告本於侵權行為之法律關係，請求被告給付153,72
    7 元，及自起訴狀繕本送達之翌日即96年4 月28日起至清償
    日止按週年利率5%計算利息之範圍，於法有據，應予准許；
    逾此部分之請求即無理由，應予駁回。
七、本件原告勝訴部分係所命給付之金額未逾500,000 元之判決
    ，本院依民事訴訟法第389 條第1 項第5 款之規定，職權宣
    告假執行；惟被告陳明願供擔保，聲請免為假執行，爰酌定
    相當之擔保金額宣告之。至於原告其餘假執行之聲請，因訴
    之駁回而失所依據，不予准許。
八、本件事證已臻明確，兩造其餘攻擊防禦方法及舉證，經本院
    審酌後，或與本件之爭執無涉，或對本件判決結果不生影響
    ，爰不一一論述，併此敘明。
九、訴訟費用負擔之依據：民事訴訟法第79條、第85條第2 項。
中    華    民    國    98    年    6     月    24    日
                  民事第二庭法  官  鍾啟煌
以上正本係照原本作成。
如對本判決上訴，須於判決送達後20日內，向本院提出上訴狀，
上訴臺灣高等法院（應按他造人數提出繕本）。
中    華    民    國    98    年    6     月    24    日
                            書記官  陳淑芳


司法院資訊處製作；財團法人民間司法改革基金會備份。
